臺灣高等法院高雄分院刑事判決　　　　　100年度上易字第5號
上　訴　人　臺灣屏東地方法院檢察署檢察官
被　　　告　鄭彩霞
　　　　　　葉忠政
　　　　　　林育碩
　　　　　　蔡秉峰
　　　　　　陳漢昌
前列五人共同
選任辯護人　陳清朗律師
上列上訴人因被告妨害自由案件，不服臺灣屏東地方法院99年度
易字第362 號中華民國99年11月9 日第一審判決（起訴案號：臺
灣屏東地方法院檢察署98年度偵字第5021號），提起上訴，本院
判決如下：
    主  文
原判決撤銷。
葉忠政、鄭彩霞、林育碩、蔡秉峰、陳漢昌共同以脅迫使人行無
義務之事，葉忠政處有期徒刑捌月；鄭彩霞、林育碩、蔡秉峰、
陳漢昌各處有期徒刑陸月，如易科罰金，均以新臺幣貳仟元折算
壹日。
    事  實
一、洪祥峰因其友人楊東潔與鄭彩霞有投資關係，楊東潔於民國
    97年（以下同）間，欲前往上海之前，要鄭彩霞將投資款匯
    至洪祥峰處，嗣鄭彩霞遍尋楊東潔無著，無法索回投資款，
    乃委託葉忠政找尋洪祥峰欲索回該匯至洪祥峰處之款項，葉
    忠政即夥同林育碩、蔡秉峰、陳漢昌與鄭彩霞共同基於使人
    行無義務之事犯意，於97年9 月20日下午4 時20分許，前往
    洪祥峰位於屏東市○○路709 之1 號住處外，葉忠政等人見
    洪祥峰之車子停放在該住處門口，即在該住處巷口等候，見
    洪祥峰之弟洪祥致外出，即將之圍住訊問是否為洪祥峰，洪
    祥峰見狀，因擔心弟弟之安危，即走出屋外表明是洪祥峰本
    人，葉忠政等人即將洪祥峰圍住，並脅迫洪祥峰上車隨同前
    往他處商討鄭彩霞上開投資款債務事宜，洪祥峰因心生畏懼
    ，不得已始同意搭乘被告鄭彩霞等5 人駕駛之車輛，洪祥致
    為恐其兄洪祥峰遭受不測，亦表示與洪祥峰一同前往。旋於
    同日17時許，鄭彩霞等5 人將洪祥峰與洪祥致2 人載往葉忠
    政位於屏東縣萬丹鄉○○路○ 段156 號工作之葬儀社（下稱
    系爭地點），復推由鄭彩霞、葉忠政、蔡秉峰等人，脅迫洪
    祥峰，以不簽立本票即不讓洪祥峰離開之意思，要求洪祥峰
    簽立每紙票面金額不等合計新臺幣（下同）4,000 萬元之本
    票共9 紙，洪祥峰因心生畏懼，不得已依被告鄭彩霞之指示
    簽立本票後，被告鄭彩霞方指示被告林育碩駕車搭載洪祥峰
    與洪祥致返家。嗣經洪祥峰報警查獲。
二、案經屏東縣政府警察局移送臺灣屏東地方法院檢察署偵查起
    訴。
    理  由
一、訊據上訴人即被告葉忠政、鄭彩霞、林育碩、蔡秉峰、陳漢
    昌等人雖供承有於前開時、地將洪祥峰從上開住處載往萬丹
    鄉○○路○ 段156 號，並由洪祥峰簽發本票之事實，惟矢口
    否認有脅迫使洪祥峰行無義務之犯行，均辯稱：洪祥峰前往
    上開處所簽發本票，均出於自願云云。惟查：
(一)、上開被告葉忠政、鄭彩霞、林育碩、蔡秉峰、陳漢昌等人，
    於被害人洪祥峰住處前等候，適洪祥峰之弟洪祥致外出，被
    告葉忠政等人即將洪祥致圍住，洪祥峰恐洪祥致遭受不測，
    即從屋內走出，被告葉忠政等人即脅迫被害人洪祥峰上車，
    並帶往上開處所簽發上開本票事實，業據被害人洪祥峰及其
    弟洪祥致於本院證述明確，並有上開本票影本附卷足憑。
(二)、被告鄭彩霞於偵查中供稱：95年初，我投資一些基金、期貨
    ，有匯款2 千多萬給他（指楊東潔），楊東潔97年要去上海
    時，我把錢匯到他股東洪祥峰處等語（見98年偵字第5021號
    卷第27頁），則與被告鄭彩霞有投資糾葛者，應為楊東潔，
    而非被害人洪祥峰，至被告鄭彩霞雖有將部分投資款匯入洪
    祥峰之帳戶，固有其匯款單在卷足憑，惟被告鄭彩霞係依據
    楊東潔之指示，始將投資款匯往洪祥峰之帳戶，應可確定。
    再參以證人洪祥致於本院證稱：9 月20日當天，我下去的時
    候，他們一開始先圍住我，如果認識我就知道不是我，我跟
    我哥哥體型差那麼多，為何會找到我等語；被告鄭彩霞於偵
    查中供稱：我拜託葉忠政如看到洪祥峰的車子時跟我說，我
    跟葉忠政說我跟洪祥峰有財務糾紛等語（見98年偵字第5021
    號第28頁），而當天是被告鄭彩霞隨同被告葉忠政等人到洪
    祥峰上開住處前守候，如被告鄭彩霞確實與洪祥峰有上開投
    資款之糾葛，當不致於被害人之弟洪祥致走出門外，即被誤
    認係被害人洪祥峰而將之圍堵，是以被害人指稱伊與鄭彩霞
    並無直接接觸，自屬可信。
(三)、被告葉忠政係受被告鄭彩霞之託而找被害人洪祥峰索債，如
    前所述，而被告林育碩、蔡秉峰、陳漢昌等人與被害人洪祥
    峰亦素不相識，係受被告葉忠政之邀而同往等情，亦據被告
    葉忠政、林育碩、蔡秉峰、陳漢昌等人於本院供述明確。則
    被害人與被告葉忠政、林育碩、蔡秉峰、陳漢昌等人素不相
    識，且與被告鄭彩霞間，並無直接債務糾葛，倘非受到被告
    葉忠政等人脅迫，當無隨同被告葉忠政等人前往上開喪儀社
    洽談之必要，且被告鄭彩霞係依楊東潔之指示而將現款匯入
    被害人洪祥峰之帳戶，而洪祥峰該帳戶係供楊東潔使用，則
    該匯欺之債權債務關係，係存在於被告鄭彩霞與楊東潔之間
    ，與被害人洪祥峰並無關係，則被害人於本院證稱因被告等
    人之脅迫，因害怕始簽發上開本票等語，自屬可信。
(四)、綜上所述，被告葉忠政、鄭彩霞、林育碩、蔡秉峰、陳漢昌
    等人脅迫被害人洪祥峰前往上開處所簽發上開本票之事證已
    臻明確，被告等人所辯洪祥峰係同意前往簽發上開本票云云
    ，均屬卸責之詞，不足採信，渠等犯行均堪認定。
二、核被告葉忠政、鄭彩霞、林育碩、蔡秉峰、陳漢昌等人所為
    ，係犯刑法第304 條第1 項之強制罪，被告葉忠政、鄭彩霞
    、林育碩、蔡秉峰、陳漢昌間，有犯意聯絡及行為分擔，均
    為共同正犯。
三、原審以不能證明被告葉忠政、鄭彩霞、林育碩、蔡秉峰、陳
    漢昌等人犯行，均諭知無罪之判決，尚有未洽，檢察官上訴
    意旨，指摘原判決諭知被告等人無罪不當，為有理由，自應
    由本院將原判決撤銷改判。爰審酌被告鄭彩霞不循正當法律
    徒徑處理債務糾葛，竟找人以脅迫方式處理債務問題，嚴重
    破壞法律秩序，被告葉忠政、林育碩、蔡秉峰、陳漢昌等人
    受託以脅迫方式為他人處理債務糾葛，嚴重破壞社會秩序，
    其中被告葉忠政為首並邀集其他之被告同往，惡性較重等一
    切情狀，分別量處如主文所示之刑，被告鄭彩霞、林育碩、
    蔡秉峰、陳漢昌等人並諭知易科罰金之折算標準。
據上論結，應依刑事訴訟法第369 條第1 項前段、第364 條、第
299 條第1 項前段，刑法第28條、第304 條第1 項、第41條第1
項前段，判決如主文。
本案經檢察官呂建昌到庭執行職務。
中    華    民    國   100    年    3     月    31    日
                    刑事第六庭  審判長法  官  王憲義
                                      法  官  邱永貴
                                      法  官  簡志瑩
以上正本證明與原本無異。
不得上訴。
中    華    民    國   100    年    3     月    31    日
                                      書記官  張文斌
附錄本件判決論罪科刑法條：
中華民國刑法第304條
（強制罪）
以強暴、脅迫使人行無義務之事或妨害人行使權利者，處 3 年
以下有期徒刑、拘役或 3 百元以下罰金。
前項之未遂犯罰之。